【裁判字號】    99,破抗,36
【裁判日期】    991228
【裁判案由】    宣告破產
【裁判全文】
臺灣高等法院民事裁定                  99年度破抗字第36號
抗  告  人  蔡坤益
代  理  人  黃忠律師
抗告人因聲請宣告破產事件，對於中華民國99年9月30日臺灣板
橋地方法院98年度破更字第6號所為裁定提起抗告，本院裁定如
下：
    主  文
抗告駁回。
抗告程序費用由抗告人負擔。
    理  由
一、聲請及抗告意旨略以：抗告人私人借貸金額共計新台幣（下
    同）167萬元，本利均無法償還，抗告人恐負債越陷越深，
    爰以僅有之財產90萬元匯入黃忠律師開立之華南商業銀行股
    份有限公司（下稱華南銀行）忠孝東路分行帳號0000000000
    00號之帳戶，請黃忠律師代為保管，以支應破產之需。原裁
    定法院以抗告人雖於民國97年7月9日於上開帳戶存入90萬元
    ，但於次日領出同額款項，該帳戶之餘額僅餘60,494元，迄
    99年8月11日為止存款餘額亦僅有132,913元，而認為抗告人
    未證明確有90萬元之財產。實則係黃忠律師為保障當事人之
    權益，惟恐該現金90萬元被他債權人查封執行，影響破產財
    團之構成，於得抗告人同意後，將上開90萬元存入其他帳戶
    保管，黃忠律師其他銀行帳戶經常有數百萬元之現金，如有
    需要可配合查證。原裁定未依法調查事實，尚有未洽，求為
    廢棄原裁定，更為適當之裁判等語。
二、按破產，對債務人不能清償債務者，宣告之；破產宣告時屬
    於破產人之一切財產，及將來行使之財產請求權，破產宣告
    後，破產終結前，破產人所取得之財產，為破產財團；財團
    費用及財團債務，應先於破產債權，隨時由破產財團清償之
    ，破產法第57條、第82條第1項、第97條分別定有明文。又
    法院就破產之聲請，以職權為必要調查，如債務人確係無財
    產，則破產財團即不能構成，無從依破產程序清理債務，參
    照破產法第148條之旨趣，自應依同法第63條，以裁定駁回
    其聲請（司法院院字第1505號解釋參照）。從而，如構成破
    產財團之債務人財產，明顯不足清償破產法第95條、96條所
    列破產財團費用及財團債務時，依破產法第148 條規定，法
    院於宣告破產後，隨即須同時宣告破產程序終止，此無異徒
    增破產程序及費用之浪費，且無益於債務人及其他債權人，
    參照上開司法院解釋及相關說明，於此情狀，聲請宣告破產
    已無實益，自應適用同法第63條第1 項規定以裁定駁回破產
    宣告之聲請。
三、抗告人主張有資產現金90萬元，於97年7月9日匯入本件代理
    人黃忠律師之上開帳戶，但不否認次日（97年7 月10日）即
    自該帳戶轉出90萬元，復經原裁定法院向華南銀行查明，有
    存款往來明細表附於原審破更字卷第92頁可稽。抗告人雖主
    張係黃忠律師將該款項移轉至其他帳戶保管，以免遭抗告人
    其他債權人查封執行云云。按，金錢並非特定物，上開帳戶
    既為黃忠律師所有，並非為抗告人所有，抗告人之債權人不
    可能查封第三人黃忠律師之帳戶，抗告人之主張與常理不符
    ，難信屬實。本院前依職權調閱抗告人最近3 年（95至97年
    度）之財產總歸戶資料，抗告人除於95年度有利息所得及薪
    資所得合計423,425元 外，即無任何財產資料，有稅務電子
    閘門財產所得調件明細表可憑（本院98年度破抗字卷第18至
    22頁），抗告人96、97年既無財產所得，何來現金90萬元？
    是原裁定認抗告人主張有90萬元現金保管於黃忠律師帳戶，
    難認屬事實，洵無違誤。抗告人既無財產可構成破產財團，
    即無宣告破產之實益，以進行破產程序之必要，原裁定駁回
    抗告人之聲請，自無不合。縱抗告人有財產得組成破產財團
    ，因破產所謂之支付不能係指破產人欠缺清償資力，而清償
    資力係由財產、信用、勞力三者構成，雖無財產，如有良好
    之信用或勞力，仍有清償債務之可能。抗告人為64年6月14
    日出生（原審破字卷第50頁），現僅三十餘歲，正值壯年，
    且未證明無工作能力，自難認抗告人無資力已達支付不能之
    狀態，抗告人依法仍不得請求法院宣告其破產，附此敘明。
    綜上，原裁定駁回抗告人之聲請，洵無違誤，抗告意旨仍執
    陳詞，指摘原裁定不當，求為廢棄，為無理由，應予駁回。
四、結論：本件抗告為無理由，裁定如主文。
中    華    民    國    99    年    12    月    28    日
                    民事第二庭
                        審判長法  官  吳謙仁
                              法  官  陳雅玲
                              法  官  蘇瑞華
正本係照原本作成。
本裁定除以適用法規顯有錯誤為理由外，不得再抗告。如提起再
抗告，應於收受後10日內委任律師為代理人向本院提出再抗告狀
。並繳納再抗告費新台幣１千元。
中    華    民    國    99    年    12    月    30    日
                              書記官  賴以真

司法院資訊處製作；財團法人民間司法改革基金會備份。
